【裁判字號】    98,訴,58
【裁判日期】    980429
【裁判案由】    違反毒品危害防制條例
【裁判全文】
臺灣屏東地方法院刑事判決                98年度訴字第58號
公  訴  人  臺灣屏東地方法院檢察署檢察官
被      告  乙○○
                    （現另案於臺灣屏東監獄執行）
上列被告因違反藥事法等案件，經檢察官提起公訴（97年度偵字
第8026號），本院判決如下：
    主  文
乙○○明知為禁藥而轉讓，累犯，處有期徒刑捌月；又明知為禁
藥而轉讓，累犯，處有期徒刑捌月。應執行有期徒刑壹年貳月。
    事  實
一、乙○○前因竊盜案件，經臺灣苗栗地方法院以91年度苗簡字
    第411 號判決處有期徒刑6 月，緩刑3 年確定；復於緩刑期
    間內因竊盜案件，經臺灣高等法院臺中分院以93年度上易字
    第273 號判決處有期徒刑2 年確定，與上開緩刑經撤銷後之
    有期徒刑經接續執行，於民國94年12月16日縮刑期滿執行完
    畢。詎仍不知悔改，明知甲基安非他命業經行政院公告列為
    毒品危害防制條例第2 條第2 項第2 款之第二級毒品，亦係
    經中央衛生主管機關依藥事法公告禁止使用之禁藥，不得轉
    讓，(一)竟基於轉讓禁藥甲基安非他命之犯意，於96年11月初
    某日，在其友人甲○○於苗栗縣銅鑼鄉中平村16鄰七十份56
    號住處，將0.1 公克之甲基安非他命置於玻璃瓶燒烤後，無
    償提供予甲○○施用1 次。(二)另基於轉讓禁藥甲基安非他命
    之犯意，於數日後，在前揭地點，將0.1 公克之甲基安非他
    命，以前揭方式無償提供甲○○施用毒品1 次。嗣於96年11
    月12日上午10時30分許，甲○○因另涉竊盜案件在上址為警
    查獲，循線查悉上情。
二、案經苗栗縣政府警察局苗栗分局報告臺灣苗栗地方法院檢察
    署呈請臺灣高等法院檢察署檢察長令轉臺灣屏東地方法院檢
    察署檢察官偵查起訴。
    理  由
一、證據能力部分：
    按被告以外之人於審判外之言詞或書面陳述，除法律有規定
    者外，不得作為證據；惟被告以外之人於偵查中向檢察官所
    為之陳述，除顯有不可信之情況者外，得為證據，刑事訴訟
    法第159 條第1 項、第159 條之1 第2 項分別定有明文。查
    證人甲○○於偵查中向檢察官所為之陳述，業經依法具結，
    並無證據可證明其供述有顯不可信之情況，其復於本院審理
    中出庭接受被告行使反對詰問權，揆諸前揭規定，自得為證
    據。
二、認定犯罪事實之證據及理由：
    訊據被告乙○○固坦認有將甲基安非他命交予證人甲○○吸
    食之行為，惟矢口否認有何轉讓甲基安非他命之情事，辯稱
    ：伊係與甲○○各出資新臺幣（下同）1,500 元，合資向綽
    號「紹哥」之人購買1 公克之安非他命（指甲基安非他命，
    下同），但購入後並未秤重平分，而係由伊保管，待甲○○
    欲吸食時，伊再交予甲○○云云。經查：上開犯罪事實，業
    據被告於警詢時陳稱：伊有提供安非他命給甲○○吸食，未
    向甲○○收取代價，因為伊沒安非他命時甲○○會提供伊吸
    食，反之亦然，伊每次約提供0.1 公克之安非他命予甲○○
    等語（見苗檢97年度偵字第5289號第7 頁），復偵訊時自承
    ：「（問：甲○○說是在去年11月12日被查獲前，在11月初
    先後有2 次在他家由你提供安非他命給他吸食？）是，因為
    當時我也在吸，就順便給他了。（問：你還記得2 次相距有
    多久？）隔幾天。（問：你2 次提供給他的安非他命份量有
    多少？）我是先用玻璃瓶燒好，然後我吸了之後就拿給他吸
    。」等語（見屏檢97年度偵字第8026號卷第11至12頁），所
    述與證人甲○○迭於偵訊時結稱：被告曾提供安非他命給伊
    吸食，時間是在去年（指96年）11月間，正確日期伊忘了，
    但因伊是在去年11月12日被查獲，所以應該是在11月初，被
    告提供安非他命之次數為2 次，相隔約幾天，2 次都是在伊
    家中，因為伊與被告是朋友，被告在吸食，所以就拿給伊吸
    食等語（見苗檢97年度偵字第5289號第56至57頁、屏檢97年
    度偵字第8026號卷第5 至6 頁）互核相符，參以被告與證人
    甲○○乃朋友關係一事，業據渠等均於偵訊時供稱屬實，則
    證人甲○○當無設詞誣陷之可能，其所言應屬非虛。此外，
    證人甲○○因於96年11月9 日在其前揭住處施用第二級毒品
    ，前經臺灣苗栗地方法院以97年度易字第1005號判決處有期
    徒刑5 月一事，有上開判決之裁判書查詢結果及甲○○之臺
    灣高等法院被告前案紀錄表各1 份在卷可佐（見本院卷第25
    至30頁）。況被告前於警詢時陳稱：伊所吸食的安非他命都
    是向綽號「阿賢」的男子買的，每次購買1,000 元等語（見
    苗檢97年度偵字第5289號第7 頁），是被告之毒品來源為何
    ，其前後陳述已有扞格，自難憑信；而證人甲○○雖於本院
    審理中改稱：伊於偵訊時有說（毒品）是伊與被告是朋友互
    請，一起出錢云云，惟「朋友互請」係指基於友誼而相互贈
    與，「一起出錢」係指共同出資合購後朋分，二者截然不同
    ，本無同時存在之可能，是其所言顯有矛盾，所謂「一起出
    錢」無非事後迴護之詞，委不足採。從而，被告於審判中翻
    異前供，顯係飾卸之詞，殊無可採，本案事證明確，被告犯
    行均堪認定，應依法論科。
三、論罪科刑部分：
    按甲基安非他命固屬毒品危害防制條例第2 條第2 項第2 款
    規定之第二級毒品，惟安非他命類業經行政院衛生署於69年
    12月8 日以衛署藥字第301124號公告自69年12月8 日起禁止
    輸入、製造，自70年6 月1 日起禁止販賣，並於75年7 月11
    日以衛署藥字第597627號公告一概禁止使用，此有該等函文
    可查，亦屬藥事法所規範之禁藥；是轉讓甲基安非他命之行
    為，於毒品危害防制條例第8 條第2 項及藥事法第83條第1
    項同有處罰之規定。又毒品危害防制條例第8 條第6 項規定
    ，轉讓毒品達一定數量者，加重其刑至2 分之1 ，其標準由
    行政院定之，而依行政院於93年1 月7 日發布之「轉讓持有
    毒品加重其刑之數量標準」第2 條規定，轉讓第二級毒品達
    淨重（指除去包裝後之毒品重量）10公克以上者，加重其刑
    至2 分之1 。再毒品危害防制條例第8 條第2 項於92年7 月
    9 日修正公布，於93年1 月9 日施行，該條項之轉讓第二級
    毒品罪之法定最重本刑為有期徒刑5 年，而藥事法第83條第
    1 項之轉讓禁藥罪，係於93年4 月21日修正公布，於同年月
    23 日 施行，其法定最重本刑為有期徒刑7 年，2 者相較，
    於被告無法定加重其刑事由之情況，以藥事法為後法且為重
    罪，依法條競合關係，應適用較重之後法論以藥事法第83條
    第1 項之轉讓禁藥罪。本件被告自承每次交予甲○○之甲基
    安非他命約為0.1 公克，而依證人甲○○所述，被告轉讓甲
    基安非他命之數量亦僅供其單次施用所需，共計2 次，難認
    已達加重刑罰之標準，是核被告2 次無償提供甲基安非他命
    予甲○○之行為，均係犯藥事法第83條第1 項之轉讓禁藥罪
    ；公訴人認被告係犯毒品危害防制條例第8 條第2 項之轉讓
    第二級毒品罪，容有誤會，爰在起訴之基本事實同一範圍內
    變更起訴法條，並當庭諭知被告此罪名（見本院卷第74頁）
    。被告持有甲基安非他命之低度行為，為轉讓之高度行為所
    吸收，不另論罪。其先後2 次轉讓禁藥之行為，犯意各別，
    應分論併罰。被告有如犯罪事實項下所載之前科紀錄，有臺
    灣高等法院被告前案紀錄表1 份附卷可稽，其於徒刑執行完
    畢後5 年內，故意再犯本案有期徒刑以上之2 罪，為累犯，
    均應依刑法第47條第1 項規定，加重其刑。爰審酌被告曾因
    施用毒品案件，經觀察、勒戒及判刑確定，有臺灣高等法院
    被告前案紀錄表1 份附卷可稽（見本院卷第7 至9 頁），猶
    不知悔悟，未為戒絕，更無償提供他人施用，戕害他人身心
    健康，惟係同好間互請施用，次數及數量均微，所生危害非
    鉅，犯後則飾詞狡賴，未見悔意，態度不佳，兼衡其生活狀
    況、智識程度等一切情狀，分別量處如主文所示之刑，並定
    其應執行之刑，以示懲儆。至被告轉讓予甲○○之甲基安非
    他命固為違禁物，惟並未扣案，衡情均已供甲○○施用完畢
    而滅失，即無從為沒收之諭知，附此敘明。
據上論斷，應依刑事訴訟法第299 條第1 項前段、第300 條，藥
事法第83條第1 項，刑法第11條前段、第47條第1 項、第51條第
5 款，判決如主文。
本案經檢察官潘國威到庭執行職務。
中    華    民    國    98    年    4     月    29    日
                  刑事第三庭  審判長法  官  吳永宋
                                    法  官  趙家光
                                    法  官  李珮妤
以上正本證明與原本無異。
如不服本判決應於收受判決後10日內向本院提出上訴書狀，並應
敘述具體理由；其未敘述上訴理由者，應於上訴期間屆滿後20日
內向本院補提理由書（均須按他造當事人之人數附繕本）「切勿
逕送上級法院」。
中    華    民    國    98    年    4     月    29    日
                                    書記官  劉淑蓉
附錄本案論罪科刑法條：
藥事法第83條第1項
明知為偽藥或禁藥，而販賣、供應、調劑、運送、寄藏、牙保、
轉讓或意圖販賣而陳列者，處7 年以下有期徒刑，得併科新臺幣
5 百萬元以下罰金。


司法院資訊處製作；財團法人民間司法改革基金會備份。
